【裁判字號】    96,訴,2603
【裁判日期】    970229
【裁判案由】    營業稅
【裁判全文】
臺北高等行政法院裁定
                                     96年度訴字第02603號
                              .
原      告  大鉅虹實業有限公司
代  表  人  甲○○（董事）
被      告  財政部臺灣省北區國稅局
代  表  人  陳文宗（局長）
訴訟代理人  乙○○
上列當事人間因營業稅事件，原告不服財政部中華民國96年5 月
25日台財訴字第09600157260 號（案號：00000000）訴願決定，
提起行政訴訟。本院裁定如下：
    主  文
原告之訴駁回。
訴訟費用由原告負擔。
    理  由
一、本件行政訴訟起訴後，被告原代表人由凌忠嫄變更為陳文宗
    ，有行政院民國（下同）96年8 月3 日院授人力字第096002
    56721 號令影本在卷可憑，茲據繼任者於96年12月27日具狀
    聲明承受訴訟，核無不合，應予准許。
二、按「人民對中央或地方機關之行政處分認為違法或不當，致
    損害其權利或利益者，得依本法提起訴願。但法律另有規定
    者，從其規定。」訴願法第1 條第1 項定有明文。又「第一
    項所稱確定，係指左列各種情形：一、經稅捐稽徵機關核定
    之案件，納稅義務人未依法申請復查者。」、「納稅義務人
    對於核定稅捐之處分如有不服，應依規定格式，敘明理由，
    連同證明文件，依左列規定，申請復查：一、依核定稅額通
    知書所載有應納稅額或應補徵稅額者，應於繳款書送達後，
    於繳納期間屆滿翌日起算三十日內，申請復查。」、「滯納
    金、利息、滯報金、怠報金、短估金及罰鍰等，除本法另有
    規定者外，準用本法有關稅捐之規定。」為稅捐稽徵法第34
    條第3 項第1 款、第35條第1 項第1 款、第49條前段所明定
    ，此等規定即屬訴願法第1 條第1 項所稱之特別規定，納稅
    義務人對課稅及罰鍰等稅捐處分有所不服，乃應依上開稅捐
    稽徵法規定，申請復查，不得逕提起訴願。又「納稅義務人
    申請復查之案件，其不合程序規定者，仍應作成復查決定書
    ，以程序不合駁回．．．對已確定之案件復申請同一之復查
    ．．．亦同。」財政部80年12月13日台財稅第800425476 號
    函釋有案。核該函釋，乃財政部基於主管權責，就以程序不
    合駁回之復查決定所為之指示，無違立法之本旨，行政機關
    辦理相關案件自得援用。再復查申請之撤回，乃納稅義務人
    於申請復查後，向稅捐稽徵機關表示撤回其復查之全部或一
    部，不求為復查之意思；換言之，即納稅義務人就已生效之
    申請復查行為，為使其自始無效之意思表示是也，此於納稅
    義務人向稽徵機關表示撤回其上開申請之意思時即生效，不
    待稽徵機關之同意。
三、次按「原告之訴，有左列各款情形之一者，行政法院應以裁
    定駁回之。但其情形可以補正者，審判長應定期間先命補正
    ：一．．．十、起訴不合程式或不備其他要件者。」行政訴
    訟法第107 條第1 項第10款後段定有明文。查被告以原告93
    年5 月至11月間進貨，取具虛設行號德燦企業有限公司、元
    榕電子有限公司及英材企業有限公司開立之統一發票銷售額
    合計8,500,400 元，營業稅額425,020 元，作為進項憑證申
    報扣抵銷項稅額，逃漏營業稅額425,020 元，經按所漏稅額
    425,020 元處2 倍之罰鍰850,000 元（計至百元止），限繳
    日期為95年9 月10日，罰鍰繳款書且於95年8 月14日送達原
    告等事實，有違章案件罰鍰繳款書、掛號郵件收件回執、被
    告95年度財營業字第Ｚ0000000000000號處分書等件影本在卷
    可憑（見原處分卷第107-108 、112 頁），則原告申請復查
    期間應自95年9 月11日起算30日內，即95年10月10日屆滿，
    因該末日為國定假日，應以次日即95年10月11日代之，而原
    告迄至該日均未依法提出復查之申請，則上述罰鍰處分自已
    確定。嗣原告於95年10月16日以「更正申請書」名義向被告
    所屬桃園縣分局，表明不服被告以上述95年度財營業字第Ｚ0
    000000000000號處分書所為之罰鍰處分，雖為被告從寬認係
    復查之申請，然已逾復查期間，不符上述法定不變期間要件
    ，況原告於95年10月25日且針對該「更正申請書」提出「撤
    回復查申請書」載明：「本公司於95年10月16日申請…復查
    乙案…茲申請撤回復查申請。」在案，亦使原告之申請自始
    失其效力，此亦有原告「更正申請書」、「撤回復查申請書
    」附卷可稽（見原處分卷第74、76頁）；是原告主張其「更
    正申請書」非在申請復查云云，實未明不論該「更正申請書
    」是否係屬復查之申請，均不影響系爭罰鍰已於95年10月11
    日確定之認定。至原告復於95年12月21日就同一事件以其未
    曾為復查申請，而逕向財政部提出「訴願書」，雖經財政部
    以96年1 月9 日台財訴字第09513029140 號函轉被告依申請
    復查案件處理（見原處分卷第66-68 、70頁財政部函及原告
    訴願書），然經核亦顯逾前開申請復查法定不變期間；而被
    告於原告撤回上述復查後，將系爭罰鍰限繳日期改訂為95年
    12月30日，乃於系爭已確定罰鍰處分不生影響，遑論有關稅
    捐限繳日期如非有稅捐稽徵法施行細則第6 條規定：「稅捐
    稽徵機關依本法第十七條規定受理查對更正之案件，逾原限
    繳日期答復者，應改訂繳納期限。」等法定事由，稅捐稽徵
    機關原不得任意變更，被告稅務功能編組作業手冊且明文規
    定：「納稅義務人逾法定期限申請復查經駁回者，其應補稅
    額應以原開徵限繳日期發單，並依規定加徵滯納金及滯納利
    息。」是原告既逾法定復查期間，則被告自應依原開徵限繳
    日期向原告加徵滯納金及滯納利息，其嗣未註明事由，率將
    限繳日改訂至95年12月30日，亦顯然有誤；原告執此罰鍰確
    定後之事由，謂系爭罰鍰處分尚未確定，其只要於改訂之限
    繳日期前提出復查之申請，即係合法云云，洵有誤解，殊無
    可採。從而，被告以原告於95年12月21日所提之復查申請，
    程序不合法為由，予以駁回，於法自無不合；訴願決定予以
    維持，亦無違誤。原告復提起撤銷訴訟，即非合法，應予駁
    回。而本件訴訟既不合法，有關兩造就實體上之主張及陳述
    ，自無庸審酌，併此敘明之。
四、依行政訴訟法第107 條第1 項第10款、第104 條、民事訴訟
    法第95條、第78條，裁定如主文。
中    華    民    國    97    年     2    月   29     日
                          臺北高等行政法院第七庭
                              審判長法  官  李得灶
                                    法  官  黃秋鴻
                                    法  官  林玫君
上為正本係照原本作成。
如不服本裁定，應於送達後10日內向本院提出抗告狀（須按他造
人數附繕本）。
中    華    民    國    97    年     2    月   29     日
                                    書記官  黃明和


司法院資訊處製作；財團法人民間司法改革基金會備份。
